臺灣臺中地方法院民事判決　95年度訴字第2345號
原　　　告　合作金庫商業銀行股份有限公司
法定代理人　乙○○
訴訟代理人　戊○○
　　　　　　甲○○
被　　　告　丁○○
兼訴訟代理　丙○○
人
當事人間請求清償借款事件，本院於96年1月8日言詞辯論終結，
判決如下：
    主    文
被告應連帶給付原告新台幣貳佰肆拾參萬伍仟壹佰陸拾玖元，及
如附表所示之利息、違約金。
訴訟費用由被告連帶負擔。
    事實及理由
一、原告主張：
  (一)被告丙○○於民國（下同）87年1月8日，邀同被告丁○○為
    連帶保證人，以坐落台中縣大里市○○路512巷1號12樓之不
    動產（下稱系爭1號建物）為擔保向原告借款新台幣（下同
    ）222萬元，約定清償期為107年1月8日，本金及利息自90年
    2 月8日起以每個月為1期，共分204期平均攤還，利息依本
    行基本放款利率百分之7.4加碼年息百分之2.5計算（當時年
    息約為百分之9．9，未按期攤繳本金或利息時，除按原訂利
    率計息外，自逾期日至清償日止，其逾期在六個月以內者，
    按上開利率百分之十，逾期超過六個月者，按上開利率百分
    之二十計付違約金。詎料88年間遭逢921大地震，上開不動
    產全部滅失，被告遂向原告申辦系爭1號建物之承受，承受
    之金額為1,779,770元，僅剩土地須按月攤還本息，清償期
    延長5年至112年1月8日，惟自93年9月8日起未繳納本息，目
    前尚欠440,230元。
  (二)另被告丙○○於(一)87年9月15日、(二)88年6月16日邀同被告林
    丁○○連帶保證人，以坐落台中縣大里市○○路512巷5號9
    樓之不動產（下稱系爭5號建物）為擔保向原告借款(一)115萬
    元、(二)40萬元，約定清償期為(一)107年2月21日、(二)108年6
    月16日，本金及利息自(一)90年10月15日、(二)90年7月16起以
    每個月為1期，共分(一)198期(二)216期平均攤還，利息依本行
    基本放款利率百分之(一)7.825(二)7.605加碼年息百分之2.5計
    算，未按期攤繳本金或利息時，除按原訂利率計息外，自逾
    期日至清償日止，其逾期在六個月以內者，按上開利率百分
    之十，逾期超過六個月者，按上開利率百分之二十計付違約
    金。詎料88年間遭逢921大地震，系爭5號建物亦全部滅失，
    依921震災承受建物規定，受災戶僅能就其中一棟選擇承受
    貸款餘額，原告已依被告請求之其中一間辦妥承受，清償期
    延長5年至(一)112年2月21日、(二)113年6月16日，惟被告自(一)
    93 年9月15日、(二)93年9月16日起未繳納本息，目前尚欠本
    金(一)115萬元、(二)40萬元。
  (三)寬緩息係921地震受災戶自受災日後之訖息日起算，利息得
    延展5年月總和，惟展延期間之利息應計入剩餘貸款年限中
    分期攤還，被告借款之寬緩息計算式如附表所示。並聲明：
    如主文所示。
  (四)原告對被告抗辯之陳述：被告於93年8月20日向原告辦妥系
    爭1號建物之概括承受後，應已知悉何以無法辦理系爭5號建
    物之承受，被告亦曾於93年9月7日向中央銀行陳情，惟中央
    銀行亦明白以函覆表示依信託法第2條及第4條規定，信託除
    法律另有規定外，應以契約或遺囑為之；以應登記之財產權
    為信託者，非經登記，不得對抗第三人；復依據「921震災
    重建暫行條例」第53條第2項規定，原貸款係指原貸金融機
    構認定屬於購屋貸款者；又災戶已向原金融機構辦理房屋貸
    款之數棟房屋，均因921震災而毀損，受災戶僅能就其中一
    棟選擇由金融機構辦理承受。原告於93年10月28日函覆文中
    也明確表示依法無法再辦理承受之可能，針對減輕被告貸款
    負擔之部份，原告亦主動調降利率並訂有相關寬緩措施（如
    還本日及到期日之延長），被告均放棄可洽辦之機會。
二、被告則以：88年間遭逢921大地震，系爭5號建物亦全部滅失
    ，依921震災承受建物規定，原告應就系爭5號建物之貸款損
    失予以承受。系爭5號建物係被告之婆婆蔡張碧雲信託登記
    在被告丙○○名下，並非被告丙○○所有，因被告丙○○之
    夫被銀行拒絕往來，無法以夫之名義貸款，乃將建物信託予
    被告丙○○，被告丙○○與蔡張碧雲間有信託協議，雖當時
    不知道辦理信託登記，但系爭5號建物確為蔡張碧雲所有，
    原告銀行應就系爭5號建物滅失亦辦理承受，此部分不應向
    被告追討等語置辯。並聲明：駁回原告之訴。
三、得心證之理由：
  (一)原告主張之事實，業據其提出與所述相符之借據、授信核准
    條件變更申請暨批覆書等為證，被告等對於上揭借款及尚有
    前述金額未清償之事實並不爭執，堪認為真正。被告雖以前
    情置辯，並有信託協議書影本乙紙在卷可稽。惟按以應登記
    或註冊之財產權為信託者，非經信託登記，不得對抗第三人
    ，為信託法第4條第1項所明定。被告主張被告林宜靜與訴外
    人蔡張碧雲間有信託協議，系爭5號建物為訴外人蔡張碧雲
    所有，而信託於被告丙○○名下云云，縱係屬實，惟系爭5
    號建物未為信託登記，依上揭規定，被告之主張即不得對抗
    為第三人之原告，則原告主張系爭5號建物登記於被告丙○
    ○名下，係屬被告丙○○所有，非訴外人蔡張碧雲所有，於
    法並無不合。依921震災重建暫行條例第53條規定及中央銀
    行貸款規定，受災戶能就其中一棟選擇由金融機構承受，系
    爭1號、5號建物均登記為被告丙○○所有，原告據此就其中
    系爭1號建物辦理承受原貸款餘額，依法無須再就系爭5號建
    物之貸款餘額辦理承受，被告主張原告應就爭5號建物辦理
    承受貸款餘額，尚屬無據，洵不足採。
  (二)從而，原告依據消費借貸及連帶保證法律關係，請求被告連
    帶清償如聲明所示之金額、利息及違約金，自屬有據，應予
    准許。
四、訴訟費用負擔：民事訴訟法第85條第2項。
中　　華　　民　　國　　96　　年　　1 　　月　　22　　日
                  民事第一庭    法  官　吳蕙玟
正本係照原本作成。
如對本判決上訴，須於判決送達後20日內向本院提出上訴狀。
中　　華　　民　　國　　96　　年　　1　　月　 　23　　日
                                書記官　楊家印
